臺灣臺北地方法院交通事件裁定　　　　96年度交聲更字第15號
原處分機關　臺北市交通事件裁決所
異　議　人
即受處分人　甲○○
　　　　　　　　　　　之4
上列受處分人因違反道路交通管理處罰條例事件，對於臺北市交
通事件裁決所中華民國96年3月20日所為之處分（原處分案號：
北市裁二字第裁22-1AB423002號）聲明異議，經本院於96年4月
13日以96年度交聲字第375號裁定撤銷原處分，諭知異議人不罰
，原處分機關不服提起抗告，經臺灣高等法院於96年5月14 日以
96年度交抗字第321號裁定撤銷發回本院更為裁定，本院裁定如
下：
    主  文
原處分撤銷。
甲○○不罰。
    理  由
一、本件異議人即受處分人甲○○於民國九十五年十二月二十五
    日十時七分許，將甲○○律師事務所所有車牌號碼BW-1558
    號自用小客車停放在台北市○○○路○段九十巷週邊設有禁
    止停車標線之黃線路段，為台北市停車管理處交通助理員依
    道路交通管理處罰條例第七條之二第一項第五款、第四項、
    第五十六條第一項第四款之規定，以該車輛所有人甲○○律
    師事務所為被通知人逕行製單舉發。茲異議人於舉發通知單
    所載應到案日期九十六年一月二十五日前之同年月五日向原
    處分機關臺北市交通事件裁決所提出申訴，經原處分機關函
    轉舉發機關台北市停車管理處調查後仍認有前揭違規行為，
    乃依道路交通管理處罰條例第八十五條第一項之規定改列駕
    駛人即異議人為受罰對象，並另行通知異議人於九十六年三
    月十五日到案處理，異議人復於同年月十二日提出申訴，經
    原處分機關再次函轉舉發機關調查後仍認原舉發並無不當，
    乃依道路交通管理處罰條例第五十六條第一項第四款規定，
    於九十六年三月二十九日以北市裁二字第裁22-1AB423002號
    裁決書裁處異議人罰鍰九百元等情，有臺北市交通事件裁決
    所違反道路交通管理事件北市裁二字第22-1AB423002號裁決
    書、臺北市政府交通局北警交停字第1AB423002 號舉發違反
    道路交通管理事件通知單、申訴函、臺北市停車管理處96年
    1月12日北市停四字第09630190600號、96年3月21 日北市停
    四字第09631383500號書函、臺北市交通事件裁決所96年1月
    18日北市裁三字第09630256500號、96年3月2 日北市裁一字
    第09632103000號函各一件在卷可稽。
二、異議意旨略以：異議人於八十三年十月四日以甲○○律師事
    務所名義購買上開自小客車一部，使用迄今已十三年，九十
    五年十二月二十五日為行憲紀念日及耶誕節，各機關放假一
    天，天氣甚佳，異議人乃駕車外出旅遊，然於是日上午十時
    許甫駛出住所大樓地下停車位後，突發現傳動系統排檔倒車
    毫無力道，顯有故障情形，為策交通安全，遂折回暫停於樓
    下巷邊黃線處所，並急忙上樓以電話聯絡正佳汽車有限公司
    討論有關修理及費用等事宜，且於翌日即修復，費用達三萬
    六千元。然於異議人上樓撥打電話之際，適交通助理員林陳
    煌巡及此處，遂拍照舉發違規停車。經異議人提出陳述，檢
    附統一發票等證據，說明不得已暫停之原因後，臺北市停車
    管理處仍堅持處罰，罰金九百元雖屬不多，但委實不合法，
    難令人甘服。按行人固不得在道路上坐臥，但若病倒道路之
    情況，警方救人尚且唯恐不及，尚未見有處罰之案例。同理
    ，老舊汽車縱使保養再好，亦難保不會發生故障。依道路交
    通安全規則第一百十二條第一項第十二款規定，只要立即設
    法將車移置於無礙交通之處，亦不在處罰之列。異議人於本
    案案發地點之地下室即有車位，若非汽車發生故障，誠恐無
    法進出地下室，殊無臨停騎樓巷道旁之必要，何況異議人已
    將汽車停車於巷旁黃線處，並無妨礙交通之虞，若當時異議
    人遇到交通助理員，諒其亦不會開單。復查上開條款雖亦規
    定並應「豎立車輛故障標誌」，但推究其立法理由，無非在
    避免後車因不知前車故障，及早採取閃避措施，致被阻擋影
    響交通，甚或發生追撞前車之情事。然異議人已停車於巷邊
    之黃線處，該處原非供行車之用，況該巷寬達十餘公尺，足
    供三部汽車同時併行，縱未豎立車輛故障標誌亦不會阻礙交
    通。舉發機關經異議人陳述後，明知異議人不得已臨停之原
    因，竟仍以異議人未豎立車輛故障標誌為由，不肯撤銷原處
    分，顯為拼績效獎金，擇惡固執，而罔顧法理。再道路交通
    安全規則第一百十二條第一項第十二款未規定「駕駛人應在
    現場」，且車輛既然發生故障，駕駛人忙於撥打電話或找人
    維修，自不可能一定在場，舉發機關未能體會法條之精髓，
    徒以異議人未豎立車輛故障標誌，或駕駛人未在現場，認為
    不足以構成阻卻舉發違規停車之理由，與法理、人性均有未
    合，為此聲明異議，請求撤銷原處分等語，並提出行車執照
    、臺北翰林大樓管理委員會各項管理費用收據收執聯、統一
    發票、聯邦銀行信用卡消費明細表各一紙為證。
三、按「黃實線設於路側者，用以禁止停車。」；「禁止停車線
    ，用以指示禁止停車路段，以劃設於道路緣石正面及頂面為
    原則，無緣石之道路得標繪於路面上，距路面邊緣以三０公
    分為度。本標線為黃實線，線寬除設於緣石正面者以緣石高
    度為準外，其餘皆為一０公分。本標線禁止時間為每日上午
    七時至晚間八時，如有延長或縮短之必要時，應以標誌及附
    牌標示之。」；汽車駕駛人停車時，有在設有禁止停車標誌
    、標線之處所停車之情形者，處新臺幣（下同）六百元以上
    一千二百元以下罰鍰，道路交通標誌標線號誌設置規則第一
    百四十九條第第一款第四目、第一百六十八條第一、二、四
    項及道路交通管理處罰條例第五十六條第一項第四款固有明
    文。然按「汽車發生故障不能行駛，應即設法移置於無礙交
    通之處；該故障車輛在未移置前或移置後均應豎立車輛故障
    標誌；該標誌在行車時速四十公里之路段，應豎立於車身後
    方五公尺至三十公尺之路面上，在行車時速逾四十公里之路
    段，應豎立於車身後方三十公尺至一百公尺之路面上；交通
    擁擠之路段，應懸掛於車身之後部；車前適當位置得視需要
    設置，車輛駛離現場時，應即拆除。」；「汽車駕駛人，駕
    駛汽車發生故障不能行駛，不設法移置於無礙交通之處，或
    於移置前，未依規定在車輛前、後適當地點樹立車輛故障標
    誌或事後不除去之者，處一千五百元以上三千元以下罰鍰，
    道路交通安全規則第一百十二條第一項第十二款、道路交通
    管理處罰條例第五十九條亦有明文。而所謂「汽車發生故障
    不能行駛，應即設法移置於無礙交通之處」，揆其意旨，並
    不排除車輛駕駛人於必要時，可審酌車輛障礙現場之狀況，
    在不妨礙交通之情形下，暫時將車輛停放在禁止停車之處；
    又為確保交通安全，於故障車輛移置前、後，應依上開道路
    交通安全規則之規定放置車輛故障標誌，如汽車駕駛人，未
    將故障車輛移置於無礙交通之處，或於移置「前」，未依規
    定樹立車輛故障標誌或事後不除去者，即應依前揭道路交通
    管理處罰條例之規定受罰。準此，汽車駕駛人於汽車發生故
    障不能行駛，而將故障車輛移置他處停放時，自不受禁止停
    車之限制，僅於有道路交通管理處罰條例第五十九條所定情
    形者，應依該條款處罰。
四、經查，異議人於前揭時間將上開自小客車停放於台北市○○
    ○路○段九十巷週邊設有禁止停車標線之黃線路段一節，為
    異議人所不爭執，惟辯稱因車輛甫駛出住處大樓之地下停車
    場，傳動系統即發生故障，乃將車輛移置於路旁劃有黃線但
    無礙交通之處，隨即上樓聯絡車輛修理事宜，此際旋遭交通
    助理員以異議人車輛停放於黃線禁止停車之處所為由開單舉
    發，異議人車輛經送修後已於翌（二十六）日修復等語。經
    核閱異議人提出車牌號碼BW-1558號自小客車行車執照、臺
    北翰林大樓管理委員會各項管理費用收據收執聯、正佳汽車
    有限公司開立之統一發票及聯邦銀行信用卡消費明細表等資
    料，顯示該車車主甲○○律師事務所地址為台北市大安區○
    ○○路○段九十巷二號七樓之四，於該大樓地下室承租停車
    位費用為六千五百五十元，另於九十五年二月二十六日委由
    正佳汽車有限公司修理變速箱費用計三萬六千元，由異議人
    刷卡支付等情，是異議人居住於本件舉發違規路段附近，並
    於住處大樓地下室承租有停車位，苟非車輛故障，應無捨車
    位不停而任意停放於禁止停車處所之必要，且其所述車輛故
    障叫修之情，亦有正佳汽車有限公司於舉發翌（二十六）日
    出具之統一發票及聯邦銀行信用卡消費明細表載明該筆消費
    之入帳資料可稽，足見異議人所述因車輛故障，乃將之暫時
    移置路旁停放待修之情，信而有徵，堪以採認。至於異議人
    車輛停放處所是否有礙交通，而應依前揭道路交通管理處罰
    條例第五十九條之規定處罰，未見舉發機關或原處分機關提
    出相關證據以資證明，且異議人以上開理由向原處分機關提
    出申訴後，經原處分機關函轉舉發機關台北市停車管理處調
    查結果，僅以異議人不能證實車輛故障為由，認其舉發並無
    不當，而未指明異議人車輛移置處所有何妨礙交通之情，此
    有卷附臺北市停車管理處96年3月21日北市停四字第0963138
    3500號書函可參，是異議人辯稱將故障車輛移置路旁無礙交
    通之處一節，亦堪採信。從而，本件受處分人因駕駛車輛故
    障，不得已將之暫時移置於路旁無礙交通之處所待修，依上
    開說明，並無不合，原處分機關認其違規停車，難認允當。
    本件受處分人之異議為有理由，自應由本院將原處分撤銷，
    改諭知受處分人不罰。
五、據上論斷，應依道路交通案件處理辦法第二十條前段裁定如
    主文。
中　　華　　民　　國　　96　　年　　7 　　月　　4 　　日
　　　　　　　　　　　　　　　交通法庭法　官　鍾淑慧
以上正本證明與原本無異
如不服本裁定應於送達後5日內向本院提出抗告狀
      　　　　　　　　　　　　　      書記官　劉英芬
中　　華　　民　　國　　96　　年　　7　　 月　　5　　 日
